【裁判字號】    90,訴,813
【裁判日期】    900710
【裁判案由】    損害賠償
【裁判全文】
臺灣高雄地方法院民事判決  九十年訴字第八一三號
    原      告    丙○○
    法定代理人    甲○○
    被      告    乙○○
右當事人間請求損害賠償事件，經本院刑事庭以八十九年度附民字第六七八號裁定移
送而來，本院判決如左：
    主    文
被告應給付原告新台幣壹拾貳萬元。
原告其餘之訴駁回。
訴訟費用由被告負擔。
本判決第一項於原告以新台幣肆萬元供擔保後，得假執行。但被告如於假執行程序實
施前，以新臺幣壹拾貳萬元為原告預供擔保，得免為假執行。
原告其餘假執行之聲請駁回。
    事實與理由
一、原告部分：緣被告乙○○於民國八十九年七月十五日上午十時三十分許，欲尋找
    其友人薛雅文，竟未經允准即擅自攀越薛雅文位於高雄市○○區○○路五十五巷
    一之二號三樓住處之陽台，然薛雅文並不在屋內，其並因此引起狗吠，致正在房
    內睡覺之原告丙○○（即薛雅文之妹）覺有異狀，遂至大廳察看。嗣被告為阻止
    原告逃離、喊叫，竟另行基於妨害自由之犯意，自原告身後以手掐住原告之脖子
    ，並抓住原告手臂，並欲以強拉之方法剝奪原告之行動自由而帶入臥室內，幸經
    原告大聲喊叫，並奮力掙脫後，被告始罷手而未遂，然此舉已致原告受有頸部紅
    腫、左手前臂及左手腕紅腫之傷害，被告並因此經臺灣高雄地方法院檢察署檢察
    官以八十九年度偵字第一七七○八號案提起公訴，本院並以八十九年度訴字第二
    二一五號判決被告無故侵入他人住宅罪，處有期徒刑四月、另以強拉方法剝奪人
    之行動自由未遂罪，處有期徒刑五月，應執行有刑徒刑八月，而確定在案。是被
    告上開犯行已致當時年僅十四歲之原告受有極大之恐懼，原告母親並立即加裝鐵
    窗以為防範，更因此導致原告極易緊張，且不時地想起該次事件。故原告歷此事
    件，雖未受有財產上之損害，然在精神上所受之驚恐、壓迫甚深，被告之惡行已
    嚴重傷害原告之身體、自由及人格。從而，原告自得依民法第一百九十五條第一
    項，請求被告賠償原告新台幣（下同）一百萬元，並請求准供擔保宣告假執行，
    另提出本院八十九年度訴字第二二一五號判決書影本一份，及請求引用該刑案所
    調查之證據及認定之事實。
二、被告部分：對於本院八十九年度訴字第二二一五號案所認定之事實，並無意見，
    但被告現並無能力付出巨額之賠償金，僅能賠償醫藥費部分，大約二、三萬元，
    且被告曾與原告家人談過賠償金額，但是無法達到和解。並聲明請求駁回原告之
    訴，如受不利之判決，則願供擔保免為假執行。
三、按人格權受侵害時，得請求法院除去其侵害；有受侵害之虞時，得請求防止之。
    前項情形，以法律有特別規定者為限，得請求損害賠償或慰撫金；因故意或過失
    ，不法侵害他人之權利者，負損害賠償責任；不法侵害他人之身體、健康、名譽
    、自由、信用、隱私、貞操，或不法侵害其他人格法益而情節重大者，被害人雖
    非財產上之損害，亦得請求賠償相當之金額，為民法第十八條、第一百八十四條
    第一項前段、第一百九十五條第一項定有明文。經查，原告主張上揭被告無故侵
    入住宅及妨礙自由等情，業據本院審認本院八十九年度訴字第二二一五號卷證無
    誤，被告復對於該刑案所認定之事實不為爭執，堪信為真實。再查，原告雖非該
    住宅之所有權人，然其既居住其內，仍對該住宅有管領之能力，是原告之隱私權
    仍受侵害；另按因犯罪而受損害之人，於刑事訴訟程序得附帶提起民事訴訟，對
    於被告及依民法負賠償責任之人，請求回復其損害，為刑事訴訟法第四百八十七
    條第一項所明文規定。經查，原告所受之頸部紅腫、左手前臂及左手腕紅腫之傷
    害，乃被告妨害原告自由之當然結果，是被告此部分之行為並未經論罪判刑，原
    告就此應不得提起附帶民事訴訟，故本院對此亦不再審酌，併此敘明。準此而論
    ，原告之穩私權、自由權等人格權既受到被告之侵害，已如上述，而原告雖無財
    產上之損害，然依上揭說明，其仍得請求被告賠償相當之金額。再查，原告受上
    開侵害時，甫滿十四歲，且生活在單親家庭中，依其年齡及生活經驗，原即無法
    應付突如其來陌生男人之侵入；且原告在經被告之暴力侵害自由，甚而因此成傷
    後，易造成無法獨處、極具不安全感之創傷，信此事件對原告所帶來之影響，將
    非短期間所能痊癒；而被告仗恃其為原告姊姊之友人，竟無故翻越陽台侵入原告
    之住所，更以其蠻力強行控制原告之自由，享受其主控之快感，置他人感受於不
    顧，顯屬非當，及參酌兩造名下並無財產，原告之母現於加工出口區工作，月薪
    約為二萬元，須撫養四名小孩，有自己之房屋及被告現於金鼎工業社從事鐵工之
    工作，月薪約為五萬元，住於該公司之宿舍內，業已離婚，其子則與被告父母同
    住等情，認原告請求被告賠償十二萬元為適當，逾此部分之請求，即屬無據，應
    予駁回。
四、兩造陳明願供擔保，聲請宣告假執行或免為假執行，經核原告勝訴部分，合於法
    律規定，爰分別酌定相當之擔保金額宣告之；原告其餘假執行之聲請，因訴之駁
    回而失所依據，不予准許。
五、結論：本件原告之訴，為一部有理由，一部無理由，並依民事訴訟法第七十九條
    但書、第三百九十條第二項、第三百九十二條，判決如主丈。
中      華      民      國    九十      年      七      月      十      日
                              臺灣高雄地方法院民事第一庭
~B法      官  林靜梅
右為正本，係照原本作成。
如對本判決上訴，須於判決送達後廿日內向本院提出上訴狀
中      華      民      國    九十      年      七      月      十      日
~B法院書記官  曾瓊玉


司法院資訊處製作；財團法人民間司法改革基金會備份。
